【裁判字號】    99,交聲,200
【裁判日期】    990628
【裁判案由】    違反道路交通管理處罰條例聲明異議
【裁判全文】
臺灣苗栗地方法院交通事件裁定         99年度交聲字第200號
原處分機關  交通部公路總局新竹區監理所苗栗監理站
異  議  人
即受處分人  弘揚汽車交通股份有限公司
法定代理人  甲○○
上列異議人即受處分人因違反道路交通管理處罰條例案件，對於
交通部公路總局新竹區監理所苗栗監理站於民國99年3 月31日所
為之竹監苗字第裁54-ZEP037446號處分（原舉發案號：公警局交
字第ZEP037446 號），聲明異議，本院裁定如下：
    主  文
異議駁回。
    理  由
一、按處理違反道路交通管理事件，有關文書送達之程序，依行
    政程序法之規定，違反道路交通管理事件統一裁罰基準及處
    理細則第5 條定有明文。又對於機關、法人、非法人之團體
    之代表人或管理人為送達者，應向其機關所在地、事務所或
    營業所行之，但必要時亦得於會晤之處所或其住居所行之；
    於應送達處所不獲會晤應受送達人時，得將文書付與有辨別
    事理能力之同居人、受雇人或應送達處所之接收郵件人員。
    前項規定於前項人員與應受送達人在該行政程序上利害關係
    相反者，不適用之。應受送達人或其同居人、受雇人、接收
    郵件人員無正當理由拒絕收領文書時，得將文書留置於應送
    達處所，以為送達；送達，不能依前2 條規定為之者，得將
    文書寄存送達地之地方自治或警察機關，並作送達通知書2
    份，1 份黏貼於應受送達人住居所、事務所、營業所或其就
    業處所門首，另1 份交由鄰居轉交或置於該送達處所信箱或
    其他適當位置，以為送達。前項情形，由郵政機關為送達者
    ，得將文書寄存於送達地之郵政機關，寄存機關自收受寄存
    文書之日起，應保存3 個月，此於行政程序法第72條第2 項
    、第73條、第74條分別規定甚明。而依前開規定所為之寄存
    送達，無論應受送達人實際上於何時受領文書，均以寄存之
    日，視為收受送達之日，而發生送達之效力（臺灣高等法院
    暨所屬法院97年法律座談會刑事類提案第43號參照）。
二、次按異議人不服道路交通管理處罰條例第8 條所定主管機關
    所為之處罰者，得於接到裁決書之翌日起20日內，向管轄地
    方法院聲明異議，道路交通管理處罰條例第87條第1 項規定
    甚明。而依道路交通管理處罰條例第87條規定向管轄法院聲
    明異議之期間，自裁決送達之翌日起算，並得依法扣除在途
    期間；交通法庭認聲明異議不合法律上之程式，且無從補正
    ，或其異議權已喪失者，應以裁定駁回之，道路交通案件處
    理辦法第12條、第18條分別定有明文。另道路交通異議案件
    ，當事人非居住於處罰機關所在之鄉、鎮、市，但居住於受
    理聲明異議案件法院之管轄區域者，應依法院訴訟當事人在
    途期間標準第2 條第1 款中之地方法院在途期間欄所載日數
    ，扣除在途期間，同標準第4 條亦有明定。
三、經查：
(一)、依99年2 月23日修正之公路監理電腦系統車輛車籍及駕駛人
    駕籍增設住居所或就業處所地址作業注意事項（下稱注意事
    項）第4 點規定：「申請對象限定以個人名義登記之汽、機
    車牌照者或駕駛人」（按：上開注意事項為符合行政程序法
    第72條有關送達處所之規定，業將公路監理電腦系統車駕籍
    增設「通信地址」修正為「住居所或就業處所」），可知向
    公路監理機關申請增設「住居所或就業處所」之對象限於「
    個人」，不包括法人、非法人團體或機關。另本院就「公司
    如遷移至新址，不能申請增設通信地址，應如何處理」乙節
    電詢原處分機關，經原處分機關回覆略以：「公司如因遷移
    而須變更應受送達處所時，應向經濟部申請變更公司資料，
    再檢附變更地址後之公司登記資料向本站辦理變更應受送達
    處所之登記，此登記與汽車車籍查詢中之車主地址相同，爾
    後監理機關所寄發之通知書、繳費通知、車輛違規之罰單等
    即會送至變更後之處所。」等語，有本院99年6 月8 日公務
    電話紀錄1 紙在卷可稽。本件異議人既為公司，如有應受送
    達處所變更之情形，自應向經濟部申請變更公司資料後，檢
    附變更地址後之公司登記資料向監理站辦理變更應受送達處
    所之登記，尚無法逕向公路監理機關申請增設「住居所或就
    業處所」至明。
(二)、又異議人上開車輛之車籍登記地址為「苗栗縣頭份鎮○○里
    ○○路620 號1 樓」，迄未異動，亦無通信地址資料等情，
    有汽車車籍查詢資料1 份附卷可佐（見本院卷第15頁），是
    異議人於聲明異議狀中稱其業已向監理機關辦理變更通信地
    址完竣等語，顯非可採。而原處分機關所為本件竹監苗字第
    裁54-ZEP037446號裁決書經交由郵政機關送達於異議人前開
    之車籍地址即苗栗縣頭份鎮○○里○○鄰○○路620 號1 樓，
    因未獲會晤異議人本人，亦無受領文書之同居人、受雇人或
    應受送達處所接收郵件之人，故於99年4 月2 日將上開裁決
    書以寄存送達方式，寄存於苗栗縣頭份郵局，並作送達通知
    書2 份，1 份黏貼於應受送達人住居所門首，另1 份置於該
    受送達處所信箱或其他適當位置，以為送達等情，有異議人
    汽車車籍資料查詢結果、經濟部商業司─公司資料查詢、交
    通部公路總局新竹區監理所苗栗監理站送達書證影本各1 份
    在卷可考，則依上開行政程序法第74條規定，應以寄存之日
    期視為收受送達之日期，而發生送達之效力（法務部法律字
    第0920026106、0920034228、0930014628號函意旨參照）。
(三)、嗣異議人於99年4 月14日向原處分機關陳述不服舉發，原處
    分機關即於99年5 月4 日以竹監苗字第0993001003號函覆異
    議人在案，並另訂應到案日期為99年5 月31日前繳納罰鍰新
    臺幣4,500 元，異議人如不服處罰，應於上開書函送達之翌
    日起20日內聲明異議，該書函並經原處分機關於99年5 月5
    日依異議人於違反道路交通管理事件陳述單所載之聯絡地址
    即苗栗縣頭份鎮○○路922 號4 樓之2 為送達，由異議人之
    受雇人「中華世紀黃泉源」代為簽名收受等情，亦有上開書
    函及交通部公路總局新竹區監理所苗栗監理站送達書證影本
    各1 份在卷足憑（見本院卷第9 頁）。而依行政程序法第73
    條第1 項之規定，於應送達處所不獲會晤應受送達人時，倘
    已將文書付與有辨別事理能力之同居人、受雇人或應送達處
    所之接收郵件人員，即已發生合法送達之效力。至同居人、
    受雇人或應送達處所之接收郵件人員何時將文書轉交應受送
    達人，於合法送達之效力不生影響。是異議人辯稱其已遷移
    至苗栗頭份中華路922 號4 樓之2 ，致未能收受本件通行費
    催繳通知單乙情，縱然為真，惟原處分機關受理異議人陳述
    意見後，已於回覆之函文中另訂到案日期，且將聲明異議之
    日期寬限延長至上開書函送達之翌日起20日，對於異議人聲
    明異議之權益已為保障。故上開函文既於99年5 月5 日合法
    送達，異議人如對本件裁決不服欲提起異議，依照前揭說明
    ，應自送達生效之翌日即99年5 月6 日起算20日，再加計在
    途期間2 日，即至99年5 月27日以前提出異議，始為適法。
    然異議人遲至99年6 月1 日始向原處分機關聲明異議，有其
    聲明異議狀上之收文戳足憑，是異議人之聲明異議，已逾法
    定20日之不變期間甚明。綜上，本件異議程序自非適法，且
    依其情形無從補正，應逕予駁回。
四、據上論斷，應依道路交通管理處罰條例第87條第2 項、道路
    交通案件處理辦法第18條，裁定如主文。
中    華    民    國    99    年    6     月    28    日
                  交通法庭  法  官  周靜妮
以上正本證明與原本無異。
如不服本裁定應於送達後5 日內向本院提出抗告狀。
                            書記官  巫  穎
中    華    民    國    99    年    6     月    28    日

司法院資訊處製作；財團法人民間司法改革基金會備份。
